臺灣士林地方法院刑事判決　　　　　　　　　　　　　九十一年度自字第一四號
　　自　訴　人　丁○○
　　代　理　人　王志陽
　　被　　　告　甲○○
右列被告因違反著作權法案件，經自訴人提起自訴，本院判決如左：
    主  文
甲○○無罪。
    理  由
一、自訴意旨略稱：被告甲○○係設於台北縣三芝鄉○○街四號「喬一電器行」之負
    責人，經自訴人於九十一年四月十五日十三時十五分，發現被告於上址陳列販賣
    未經授權而擅自重製自訴人享有著作權之歌曲的現代牌點唱機，並經自訴人之稽
    查人員當場購得一台、ＶＣＤ盜版光碟一片、歌本一本、遙控器一台及ＡＶ端子
    一條。因認被告甲○○涉嫌違反著作權法第八十七條第二款規定，而犯同法第九
    十三條第三款之罪嫌。
二、按犯罪事實應依證據認定之，無證據不得推定其犯罪事實。又不能證明被告犯罪
    者，應諭知無罪之判決，刑事訴訟法第一百五十四條、第三百零一條第一項分別
    定有明文。又刑事訴訟法上所謂認定犯罪事實之證據，係指足以認定被告確有犯
    罪行為之積極證據而言（最高法院二十九年上字第三一○五號判例參照）。事實
    之認定，應憑證據，如未能發現相當證據，或證據不足以證明，自不能以推測或
    擬制之方法，為裁判基礎（最高法院四十年臺上字第八六號判例參照）。又刑事
    訴訟上證明之資料，無論其為直接證據或間接證據，均須達於通常一般之人均不
    致於有所懷疑，而得確信其為真實之程度，始得據為有罪之認定，若其關於被告
    是否犯罪之證明未能達此程度，而有合理性懷疑之存在，致使無從形成有罪之確
    信，根據「罪證有疑，利於被告」之證據法則，即不得遽為不利被告之認定（最
    高法院七十六年度台上字第四九八六號判例意旨參照），其以情況證據（即間接
    證據）斷罪時，尤須基於該證據在直接關係上所可證明之他項情況事實，本乎推
    理作用足以確證被告有罪，方為合法，不得徒憑主觀上之推想，將一般經驗上有
    利被告之其他合理情況逕予排除，此觀諸最高法院三十二年度上字第六七號判例
    意旨亦甚明確。另按認定犯罪事實，所憑之證據，雖不以直接證據為限，間接證
    據亦包括在內，然無論直接或間接證據，其為訴訟上之證明，須於通常一般之人
    均不致於有所懷疑，而得確信其為真實之程度者，始得據之為有罪之認定，倘其
    證明尚未達到此一程度，而有合理性懷疑之存在時，即無從為有罪之認定，此亦
    有最高法院七十六年臺上字第四九八六號判例可資參照。
三、自訴人指被告涉有右揭犯嫌，無非以自訴人之指訴、著作權執照、送貨單、被告
    所開之發票、保證書、歌曲清冊等影本及自訴人之稽查人員丙○○之指證等為其
    主要論據。
四、訊據被告甲○○堅決否認有何違反著作權犯行，辯稱：自訴人之稽查人員丙○○
    於九十一年四月十四日下午至伊開設之喬一電器行佯稱要購買三片式ＶＣＤ光碟
    機時，伊不在店內，係由伊先生乙○○接洽，而伊店內並未陳列三片式ＶＣＤ光
    碟機，但丙○○執意要購買該機型，故乙○○乃允諾調貨，並收取丙○○支付一
    千元定金，約定翌（十五）下午交貨。隔日下午丙○○再至店內，適乙○○去取
    貨未回，迨乙○○取貨歸來後，將伴唱機交予丙○○，伊則開立發票予丙○○，
    事後，丙○○主動要求乙○○提供贈品，乙○○稱贈品放在車上，於是帶丙○○
    至停車場取贈品，關於贈品如何給付及內容如何，伊完全不知情等語。
五、經查：
  (一)被告上開所辯，業經證人乙○○證述屬實（見本院九十一年八月十三日訊問筆錄
    、九十一年九月十日審理筆錄），證人即自訴人稽查人員丙○○亦證稱本件買賣
    係伊與乙○○合意完成，其並證稱：「我請乙○○介紹，我沒有告訴他我要的規
    格，他介紹好幾種，每一種的價錢大約三萬多，我告知他聽說有比較便宜的，曲
    目也比較多，他就介紹我現代的，就是本件的點唱機，我問他有附贈什麼東西，
    他說有附贈遙控器、點歌本、光碟片，他說價錢一萬元，現在沒有貨，請我隔天
    來取，我就付了訂金一千元，約好隔天二點取貨。」等語（見本院九十一年九月
    十日審理筆錄），可知本件是因自訴人之稽查人員丙○○引誘乙○○調貨販賣，
    至為灼然，自訴人指訴被告在營業處所陳列販賣現代牌點唱機，顯屬無稽。證人
    丙○○雖又證稱：九十一年四月十四下午洽談買賣現代牌點唱機時，被告在店內
    云云，惟經被告詰問後，又改稱忘了等語（見本院九十一年九月十日審理筆錄）
    ，所述先後不一，已難採信被告在店內之情，佐以自訴人提出丙○○預付一千元
    定金之送貨單，經證人乙○○證實係其開立，而將該送貨單與被告自承開立之發
    票二者相比較，其上筆跡無論運筆、走勢、型態均不同，可知該定金送貨單確為
    乙○○開立無疑，苟若被告當時在店內，其身為負責人，何以定金收據非由其開
    立，而由乙○○開立？足見被告辯稱九十一年四月十四日丙○○來喬一電器行購
    買點唱機時，伊不在店內，對乙○○販賣現代牌點唱機並未參與一節，堪予採信
    。
  (二)又自訴人於九十一年八月十三日具狀陳稱本案侵權的歌曲是灌錄於光碟片內，而
    依證人丙○○證稱：「（問：九十一年四月十五日取貨情形如何？）我到該店，
    剛好乙○○取貨未回，他（指被告甲○○）打電話催他先生，請我等一下：：：
    等到乙○○回來後，他就直接把機器交給我，機器有封箱，我沒有打開，乙○○
    告知我，機器沒有問題，但是光碟片有問題，所以他不會將光碟片拿進店內，所
    以他帶我到對面停車場交給我一個光碟片及一本歌本，並交代我趕快收起來。」
    等情，乙○○交貨予丙○○時，被告固在店內，並開立發票予丙○○，惟被告並
    未看到或接觸到本案灌錄侵權歌曲之光碟片，要難僅以被告係喬一電器行之負責
    人，即遽指被告明知現代牌點唱機附贈之光碟片，係未經授權而擅自重製自訴人
    享有著作權之歌曲之侵權光碟片。
  (三)綜上所述，被告所辯，足堪採信。此外復查無其他任何積極證據足資證明被告有
    自訴人所指摘侵害自訴人著作權之犯行，揆諸前揭說明，自屬不能證明被告犯罪
    ，自應為無罪之諭知。
據上論斷，應依刑事訴訟法第三百四十三條、第三百零一條第一項，判決如主文。
中      華      民      國      九十一      年    九    月    二十四    日
                                  臺灣士林地方法院刑事第三庭
                                      法  官  何  信  慶
右正本證明與原本無異。
如不服本判決，應於判決送達後十日內，向本院提出上訴狀。
                                      書記官  魏  里  安
中      華      民      國      九十一      年    九    月    二十五    日
